臺灣彰化地方法院民事判決　九十一年度訴字第五五六號
　　原　　　告　保證責任台灣省青果運銷合作社嘉南分社
　　　　　　　　　　　　　　設.
　　法定代理人　乙○○　　　住.
　　訴訟代理人　甲○○　　　住.
　　訴訟代理人　簡維弘律師　住雲林縣虎尾鎮○○路一六六號
　　被　　　告　己○○○　　住.
　　被　　　告　庚○○　　　住.
　　被　　　告　辛○○　　　住.
　　被　　　告　戊○○　　　住.
　　被　　　告　丁○○　　　住.
　　右五人共同
　　訴訟代理人　林永貹律師　住彰化縣彰化市○○街五十八號七樓
　　被　　　告　丙○○即謝武.
　　　　　　　　　　　　　　住.
上列當事人間請求損害賠償事件，本院於民國九十四年四月二十六日言詞辯論終結，
判決如下：
    主      文
原告之訴及假執行之聲請均駁回。
訴訟費用由原告負擔。
    事實及理由
一、被告謝武雄於九十一年十一月十一日本件訴訟繫屬中死亡，被告丙○○為其繼承
    人，此有戶籍謄本可稽，經原告以書狀聲明由被告丙○○承受謝武雄部分之訴訟
    ，自無不合，先予述明。
二、本件原告起訴主張：
  (一)訴外人謝松吉於民國八十七年二月任原告保證責任台灣青果運銷合作社嘉南分社
    （下稱青果合作社）二崙集貨場場長職務，負責該集貨場之行政業務，就青果運
    銷貨款之收取有保管之職權，八十九年九月至九十年九月謝松吉任職期間，並由
    被告謝武雄擔任其職務保證人，惟謝松吉於九十年十一月二十四日遽然病逝後，
    原告合作社人員檢挈相關帳目並核對現金存貨，發現短少新台幣（下同）一百四
    十八萬四千零七十四元，然謝松吉於接任場長時，移交清冊中「現金出納結存明
    細表」應有之庫存金額與現有之庫存金額係相符，且由謝松吉親筆記載用以紀錄
    二崙集貨場銷貨收入及給付貨款之現金出納備查簿屬日記帳之一種，截至九十一
    年十月二十二日帳冊所示之現金餘額應有七百一十四萬二千二百一十四元，惟此
    與二崙集貨場原告嘉南分社在雲林縣二崙鎮農會所開設之帳號00000-00-00000-0
    -0活期存款帳戶核對，於九十一年十一月二十三日該帳戶餘額僅有二百四十萬零
    五百二十三元，明顯有虧空之情形，縱使再加上十一月二十三日交易之應收帳款
    （債權），其不足之額猶有數百餘萬元。查原告青果合作社運作梗概，乃農民將
　　其生產之農作物交至集貨場，集貨場收受後即具傳票記載收受貨物數量供農民收
　  執，然後將該貨物運送至台北農產運輸股份有限公司第一、第二等市場交易，並
    將當日交易行情公告於集貨場，俾始農民知悉成交價格，而於農作物拍賣後該交
    易市場即扣除銷貨費用外，將剩餘之款項匯入雲林縣二崙鎮農會原告所開設之上
    開帳戶中，並同時傳真交易行情表至二崙集貨場，而二崙集貨場收到上開匯款後
    ，即根據先前核發之傳票及交易行情表，製作三聯式「台灣省青果運銷合作社銷
    貨日報明細表」（下稱銷貨明細表），就青果運銷貨成本及實付農民之金額一一
    載列，此明細表之記載係完全與台北農產運輸股份有限公司匯款之金額完全相同
    ，再由集貨場通知農民前來領取，迨領收貨款後，即於銷貨日報明細表上蓋章以
    示付清。原告所開設之上開二崙鄉農會帳戶，乃為專用於收取青果交易銷貨收入
    ，且唯有場長方得自帳戶領取金錢，以支付供貨農民貨款，該帳戶所應存在之金
    額即等於農民之貨款及運費、管理費之總和，換言之，以九十一年七月三十日書
    狀所提出之證二銷貨明細表為例，九十年十一月二十三日該帳戶之金額，現存之
    金額再加上應收之款項（十一月二十三日以前銷貨收入於二十三日交易市場後方
    行將該款匯入，而匯入後應收帳款轉為現金）即等於應付帳款（負債）之總和，
    是可知悉該計算式：＼帳戶內流動資產（現金＋應收帳款）∥應付帳款（貨
    款＋管理費＋運費），故截至十一月二十三日止銷貨明細表上所載應付帳款，再
    行減去帳戶內現存之資產（包括應收帳款），即可得知其中所虧空之款項。又於
    謝松吉任場長掌理期間，二崙鄉農會0000000號帳戶，有多筆不正常之資
    金往來：(1)八十七年三月十六日與彰化銀行大林分行、(2)八十七年三月三十日與
    土地銀行嘉義分行、(3)八十七年四月三日與彰化銀行大林分行、(4)八十七年七月
    十日與彰化銀行大林分行，惟二崙集散場業務運作上收取價款及支付菜款等各種
    行為，除與果菜市場、總行、菜農及相關運輸業者外，並無可能與彰化銀行、土
    地銀行有所往來，且謝松吉亦曾以二崙鄉農會帳戶內之公款，貸予他人使用，而
    他人返還時，即將金錢匯入二崙農會之公款帳戶，致非應有帳款匯入之情形，被
    告未能說明上揭與業務無關之不正常交易為何，且帳戶最後之餘額呈現虧空情形
    ，謝松吉將義務上所持有之金錢當作私人用途使用，導致帳戶金額虧空，其挪用
    之行為，符合刑法上侵占、背信等行為，因謝松吉業已死亡，提起刑事告訴無法
    受理，惟就其侵占、背信之行為仍應負侵權行為及不當得利之損害賠償責任，而
    被告己○○○、庚○○、辛○○、戊○○及丁○○等五人為謝松吉之繼承人，渠
    等依民法第一千七百五十三條之規定應概括承受謝松吉之一切債權債務關係，並
    負連帶責任，故爰依民法第一百七十九條不當得利及一百八十四條侵權行為之規
    定，請求被告己○○○、庚○○、辛○○、戊○○及丁○○等人就謝松吉之上開
    債務負連帶賠償之責。另被告謝武雄（承受訴訟人為丙○○）乃謝松吉之連帶保
    證人，就謝松吉虧空公款之行為亦應負連帶賠償之責。
  (二)關於損害賠償範圍之計算，擬以前述之計算，即：應付帳款總額︱帳戶現存之資
    產∥虧空不足之數額，以下僅就其計算數額及書證分述之：1.應付帳款部分：總
    計為六百零九萬一千二百三十五元。(1)至九十年十一月二十二日止，應付於供貨
    農民貸款而未付者計有二崙本場（明細表編號P01017）三百二十七萬六千八百三
    十八元，大義站明細表（編號01028）一百一十四萬四千一百零二元、田寮站（
    明細表編號P01039）十五萬九千零六十五元。(2)九十年十一月二十三日當日應付
    之貨款：二崙本場四十萬二千七百零六元、大義站十一萬三千一百二十九元、田
    寮站十萬零五百三十二元，小計：五十二萬三千三百六十四元。(3)九十年十月一
    日至二十三日之管理費二十九萬七千五百一十三元，此管理費及後述之運費，因
    每月必須結算，故並無延欠之情形，惟有計算十一月份當月之數額。(4)九十年十
    一月一日至二十三日運費六十八萬七千三百五十二‧七元。2.青果合作社二崙農
    會（帳號000-0000-00-0000-0-0）帳戶於九十年十一月二十三日資產現值。(1)九
    十年十一月二十三日帳戶現存餘額：二百四十八萬四千八百二十一‧九０元。(2)
    九十年十一月二十六日嘉南分社匯入三萬四千三百一十二元及五萬零一百八十三
    元，為二崙集貨場之人事及管理費用，由謝松吉代墊，故匯還之。(3)九十年十一
    月二十六日第一市場匯入十一月二十一日貨款十八萬九千九百九十九元。(4)九十
    年十一月二十六日第二市場匯入十一月二十一日貨款二十四萬八千八百四十四元
    。(5)九十年十一月二十七日第一市場匯入十一月二十二日貨款十九萬三千二百三
    十八元。(6)九十年十一月二十七日第二市場匯入十一月二十二日貨款二十七萬三
    千零四十三元。(7)九十年十一月二十八日第一市場匯入十一月二十三日貨款二十
    七萬七千七百六十一元。(8)九十年十一月二十八日第二市場匯入十一月二十三日
    貨款三十萬二千七百七十九元。總計九十年十一月二十三日，二崙農會帳戶內資
    產現值（包括應收帳款）共計四百零五萬四千九百八十元。3.另清點二崙場零用
    金計七千一百六十三元，於清點時被告亦同在場。4.二崙場截至九十年十一月二
    十三日，由謝松吉所墊付之金錢、電話費、及水電費二萬二千九百一十八元，二
    十三日開會便當二千一百元、墊付紙箱款五十二萬元，共計五十四萬五千零一十
    八元。5.是依前揭計算式；應付帳款總額（六百零九萬一千二百三十五元）減去
    帳戶現存資產（四百零五萬四千九百八十元），再扣去謝松吉代墊費用五十四萬
    五千零一十八元，尚不足一百四十八萬四千零七十四元，此即謝松吉應賠償之數
    額。
　(三)被告主張以退職金等請求權與謝松吉虧空公款之損害賠償債務間行使抵銷權，惟
  　謝松吉虧空公款之行為乃屬侵占，依民法第三百三十九條規定：「因故意侵權行
    為而負擔之債，其債務人不得主張抵銷」，是縱使被告得請求原告給付退職金、
    撫卹金、殯葬費、考積獎金、年終獎金等，因其為故意侵權行為所生之債務，被
    告亦不得主張抵銷。又原告之人事管理規則第十一章，雖定有退職金、撫恤金及
    殯葬費之給付，惟參照一百一十六條之規定；「停職員工職期間不得辭職，並停
    止一切待遇」觀之，於員工具有解職、停職之事由，實不容其仍享有恤養之員工
    福利。再依人事管理規則一百二十七條第二項規定「退職金……如因員工在社服
    務期間，依本規則第一一四條規定解職者，應不予發給」，而人事規則一百一十
    四條規定於具有第二十條之侵占、背信行為，應予解職，於此解職事由存在情形
    ，依人事管理規則可不發給退職金。關於考績獎金部分，依人事管理規則第八十
    九條規定；「員工利用職權徇私舞弊，圖利自己或他人或挪用者，記大過一次或
    兩次」、第九十五條規定；「曾記大過一次以上人員，不得列為乙等以上」，是
    記大過者考績應列為丙等，而依該規則第二十八條，考績丙等者「應降一級，無
    級可降時比照每級薪貼差額予以減薪」，因謝松吉之侵占行為本應予解職，卻因
    死亡而無法進行刑事程序，依人事規則一百一十四條之規範意旨，在排除嚴重傷
    害合作社者應解除職務，並不得享有員工之福利，就此一百一十四條之規定作目
    的性擴張解釋，於員工具有侵占之犯罪行為，因故不能受刑事追訴者，亦應包括
    之，屬於一百一十四條之解職事由，既屬解職，且謝松吉係挪用公款，考績應列
    為丙等，依規定自則不能領取員工福利之退職金、撫恤金、殮葬費、考績獎金、
    年終獎金。再依所得稅法第八十八條規定，於薪資、退職金給予之機關、團體應
    依法扣繳，被告所主張之撫恤金、殮喪費、年終獎金、考績獎金，係屬於薪資扣
    繳之範圍，而退職金亦屬於法定應行扣繳之給付，依所得稅法第八十八條授權制
    定「各類所得扣繳率標準」第六條規定於非固定薪資所得扣取百分之六，是被告
    所主張上開之撫恤金等金額仍應先行扣除法定扣繳義務等情。並聲明：(一)被告等
    應連帶給付原告一百四十八萬四千零七十四元及自支付命令裁定送達起至清償日
    止，按年息百分之五計算之利息。(二)願供擔保請准宣告假執行。
三、被告則以：
  (一)被告己○○○、庚○○、謝慧錦、戊○○、丁○○部分：
    1.原告主張二崙集貨場應有資金六百零九萬一千二百三十七‧七元，惟就該場是
      否真有營運款項，並未提出相關佐證以實其說，僅因謝松吉突然死亡，即籠統
      泛指該場虧空一百四十餘萬元，僅因二崙集貨場帳冊資料不符，尚不得逕認謝
      松吉有挪用公款之行為，二者間之關聯原告應提出積極之證明。謝松吉自八十
      七年起即擔任原告二崙集貨站之場長，歷年考績均為甲等，顯見謝松吉於原告
      公司經歷層層稽查及考核所辦理之各項作業後，其表現必符合公司規定且優異
      ，原告竟於謝松吉死後指其侵吞公款，與事實有違。又謝松吉於九十年十一月
      二十四日病故後，該場之職務即由他人代行，於被告謝秀琴等赴二崙集貨場領
      回謝松吉遺物時，謝松吉之辦公室及重要資料置放處所均已遭人撬開，原告遲
      至同年十二月以後方進行二崙集貨場之帳目清算手續，所提出之結算明細表既
      為原告單方面所製作，則被告否認其真正。原告各集貨場平時有將款項貸與各
      產銷班成員之習慣，此可從謝松吉九十年十一月二十四日死亡後，原告所提之
      銀行存摺上，關於九十年十二月五日所匯入之現金五十二萬元上，特別記載「
      廖佑栽班長入→週轉金」，各記載顯為原告自行填入，更足證造成二崙集貨場
      帳冊金額短少之可能原因種類繁多，謝松吉未必有侵占或挪用公款之行為。
    2.依會計師之鑑定報告所示，關於原告於九十三年一月二十日提出之附件一至附
      件四而應給付予第三人之款項（下稱系爭款項），均於九十年十一月二十五日
      以前發生，則各該請求權遲至九十二年十一月二十五日即罹於時效，若第三人
      請求原告給付，原告亦得拒絕之。就原告二崙集貨場帳目之會算，依一般公認
      之審計準則查證，因相關資料難以查考，結果將無法確認，故本院乃於九十二
      年三月四日邀集兩造訴訟代理人及鑑定人協商鑑定內容及鑑定事項，嗣鑑定人
      並於鑑定報告中載明「由於本會計師並非一般公認審計原則查核，因此對上述
      應負帳款明細表整體是否充當表達不提供任何程度之保證」。而本案依本院諭
      示雙方協商內容為鑑定，已屬被告尊重鈞院裁示而對原告所負之舉證責任做出
      重大讓步，若原告再主張超出該協議外之鑑定方式，除非各該鑑定之所憑基礎
      係本於一般公認之審計原則所作成，否則即不得引為本案審酌之依據。原告以
      民法第一百七十九條不當得利及同法第一百八十四條侵權行為等規定為請求權
      之基礎提起本件訴訟，惟不論請求權基礎為侵權抑或不當得利，均以填補損害
      為原則，若請求權人並未實際受有各該損害，其請求之提出即屬無理由。本案
      依鑑定人所提出之鑑定報告書所載，關於未付訖之款項為三十七萬三千八百三
      十四元，付款時間不明之款項為六萬零四百五十元，二者共計為新台幣四十三
      萬四千二百八十四元，上開款項原告既未實際支付予菜農，且各菜農對原告既
      未受有損害，則其主張被告應填補其損害，顯無理由。
    3.依民法九十四條、九十五條第一項規定，以及原告與謝松吉間所成立者為特定
      之債的契約，則對於契約內容之變動，應以意思表示之送達對造為其生效要件
      ，縱原告曾於謝松吉死後在其靈前告知解職、記過及懲處等主張，惟因謝松吉
      業已死亡而無從收受原告之意思表示，則原告之意思表示顯未依法律規定方式
      送達相對人，即不生其所主張之法律效果。再者，原告主張對謝松吉解職之原
      因，均與原告現有人事規則之規定不符，則原告事後為其利益再作對謝松吉不
      利之擴張解釋，其單方解釋人事法規而主張對謝松吉解職、記過及懲處等處分
      ，並無理由。謝松吉於原告公司任職多年，於其死亡之時，家屬約可向原告請
      領退職金、撫恤金、殯葬費、考積獎金、年終獎金等共約七十萬三千二百二十
      四元，惟於被告己○○○向原告請求各該款項之際，原告竟反指稱謝松吉侵占
      公款，同時更扣留應給付予被告之上開款項，於此以上開被告對原告之債權與
      原告主張之系爭損害賠償債權相互抵銷等語置辯。並聲明：原告之訴駁回。
      如受不利之判決，請准供擔保免為假執行。
  (二)被告丙○○部分：原告主張二崙集貨場應有資金六百零九萬一千二百三十七‧七
    元，惟就該場是否真有營運款項，並未提出相關佐證以實其說。謝松吉自民國八
    十七年起即擔任原告二崙集貨站之場長，歷年考績均為甲等，顯見謝松吉於原告
    公司經歷層層稽查及考核所辦理之各項作業後，其表現必符合公司規定且優異，
    原告於謝松吉死後竟指其侵吞公款，與事實有違。謝松吉於九十年十一月二十四
    日病故後，該場之職務即由他人代行，惟於被告謝秀琴等赴二崙集貨場領回謝松
    吉遺物時，謝松吉之辦公室及重要資料置放處所均已遭人撬開，而原告遲至同年
    十二月以後方進行二崙集貨場之帳目清算手續，所提出之結算明細表既為原告單
    方面所製作，被告否認其真正，謝松及於原告公司任職多年，於其死亡之時，家
    屬約可向原告請領七十萬三千二百二十四元之退職金、撫恤金及其他請求，惟原
    告拒絕給付。又謝武雄並未擔任謝松吉之職務保證人，依原告所提出保證書，被
    告謝武雄並未親自於各該文件上簽名或印章，保證人之相關文件均非真正，又被
    告謝武雄係重度多障之殘障人士，此有內政部所發給之極重度殘障手冊足以證明
    ，顯見被告謝武雄並未具備從事法律行為之意思能力，為無行為能力人。被告因
    工作關係、職務調度頻繁，經年累月居住外，家中只剩母親及癡愚之兄長，母親
    因家族親戚謝松吉（謝武雄與謝松吉為堂兄弟關係）之要求，私下將謝武雄之印
    章及不動產為謝松吉作保證人，此事被告完全不知情，至八十七年，被告母親過
    世，亦不知此擔保事件，九十一年謝松吉因故逝世後，兄長謝武雄亦因癌症併發
    去世。接獲法院通知時，因憂傷兄長過世加上不諳法律，聽信謝松吉之妻及己○○○之遊說，而將被告私章、證件交由他們所委任之律師處理，直至法院查封土
    地，被告方知受騙，被告並無能力支付原告請求之款項等語置辯。並聲明：原告
    之訴及假執行之聲請均駁回。
三、查原告主張訴外人謝松吉於八十七年二月任原告保證責任台灣青果運銷合作社嘉
    南分社（下稱青果合作社）二崙集貨場場長職務，負責該集貨場之行政業務，就
    青果運銷貨款之收取有保管之職權，其於八十九年九月至九十年九月任職期間並
    由被告謝武雄擔任職務保證人，以原告之名義於雲林縣二崙鎮農會所開設之帳號
    0000000活期存款帳戶，係供二崙集貨場收支公款使用，全由場長保管，
    嗣謝松吉於九十年十一月二十四日遽然病逝，原告合作社人員檢挈相關帳目並核
    對現金存貨，發現短少一百四十八萬四千零七十四元，被告己○○○、庚○○、
    辛○○、戊○○及丁○○為謝松吉之繼承人，並未表示拋棄繼承等情，業據其提
    出戶籍謄本、雲林縣二崙鄉農會戶名台灣省清果運銷合作社嘉南分社帳號000-00
    00-00-0000-0-0活期存款存摺交易明細表、青果合作社銷貨日報明細表、現金出
    納備查簿、合作社員工保證書暨規約、保證人簽章資料明細表、保證人資產調查
    表、保證人暨對保人簽章表、青果合作社嘉南分社辦事處主任場長移交書、二崙
    辦事處集貨場概況簡介、設備資產暨土地移交清冊、備品移交清冊、二崙辦事處
    集貨場場房置配圖、一般財務移交清冊、財務情形收支結存明細表、卷宗帳冊移
    交清冊、待辦事務報告書、清算表、青果合作社嘉南分社函、合約書等為證，被
    告除否認謝松吉有侵占挪用公款及謝松吉死亡時原告二崙集貨場之帳款有短少之
    情形外，被告謝武雄亦否認有擔任謝松吉之職務保證人，並稱保證書上保證人之
    簽名及印章均非其所有，被告對其餘部分則未予爭執，是原告之上開主張事實就
    被告未予爭執之部分，堪信為真實。
四、又查，原告主張謝松吉於九十年十一月二十四日死亡時，原告合作社二崙集散場
    之財務有短少之情事，業經本院囑託蔡育菁會計師予以查核，結果為(一)資產類科
    目：1.庫存零用金七一六三元（合作社提供，本所未查核）。2.銀行存款000
    0000元（核至90. . 銀行存款存摺正本）。3.應收水電費八四四九五元
    （合作社提供，本所未查核）。4.應收代墊費︱十一月份水電費二二九一八元（
    合作社提供，本所未查核）。5.應收代墊款︱90. . 便當費（合作社提供，
    本所未查核）。6.應收代墊款︱廖班長借款五二００００元（合作社提供，本所
    未查核）7.應收帳款︱＼出貨二四八八四四元（90. . 匯入，核至銀行
    存摺及果菜批發市場代銷貨品計算清單）。8.應收帳款︱＼出貨一八九九九
    九元（90. . 匯入，核至銀行存摺及果菜批發市場代銷貨品計算清單）。9.
    應收帳款︱＼出貨一九三二三八元（90. . 匯入，核至銀行存摺及果菜
    批發市場代銷貨品計算清單）。10.應收帳款︱＼出貨二七三０四三元（90.
    . 匯入，核至銀行存摺及果菜批發市場代銷貨品計算清單）。11.應收帳款︱
    ＼出貨二七七七六一元（90. . 匯入，核至銀行存摺及果菜批發市場代
    銷貨品計算清單）。12.應收帳款︱＼出貨三０二七七九元（90. . 匯入
    ，核至銀行存摺及果菜批發市場代銷貨品計算清單）。合計四百六十萬七千一百
    六十一元。資產以民國九十年十一月二十四日台灣省青果運銷合作社雲林縣二崙
    鄉農會存款（帳號00000-00-00000-0-0）之餘額，加代墊款項、手存零用金及截
    至九十年十一月二十四日止該社已將蔬果運至台北果菜公司而尚未收取之款項（
    即應收帳款）當作資產衡量之基礎。(二)負債類科目：1.應付帳款︱本所自法院取
    回之銷貨日報表00000000元（核算加總）。2.應付帳款︱合作社補寄本
    所之銷貨日報表三九三七二二元（核算加總）。3.項目1.內含90. . 之進貨
    一九六四一一元（核算加總，因係謝松吉場長死亡後之進貨，故應予以扣除）。
    4.項目1.內含90. . ＼之進貨六四一九四五元（核算加總，若能明確區分
    出90. . 之進貨金額，則該金額係屬負債，再度查核後90. . 應付帳款
    二二一八０一元，90. . 應付帳款一八四四八三元，資料提供不足二三五六
    六一元）。5.應付分社管理費︱90. . １︱90. . 二九七五一三元（合作
    社提供，本所未查核）。6.應付運費︱90. . １︱90. . 六八七三五三元
    （合作社提供，本所未查核）。7.付訖日期不清楚明細三一七九三元（核算加總
    ，因付訖戳章付款日期不清楚，無法判斷何時支付），合計0000000元（
    即1.＋2.︱3.︱4.＋5.＋6.︱7.）。負債以截至九十年十一月二十四日止由該社
    提供之「台灣省青果運銷合作社銷貨日報明細表」尚未蓋付訖章者，視為該社應
    付而尚未支付之款項（即應付帳款），當作負債評估之基礎。以資產減負債後之
    金額當作是短溢金額（註一：若付訖日期為九十年十一月二十四日以後者，仍視
    為應付帳款）等情，此有誠泰聯合會計師事務所會計師專案查核報告書及協議程
    序執行報告附卷可按。查被繼承人謝松吉於生前既擔任原告合作社嘉南分社二崙
    集貨場之場長，有關果菜貨款之收取、支出及帳冊之登載均屬其職權範圍，並由
    其保管，則如二崙集貨場之資產及負債並不相同時，應屬謝松吉執行職務有所疏
    失所導致之結果，謝松吉自應負責。被告雖辯稱二崙集貨場應給付予農民之菜款
    ，均於九十年十一月二十五日以前發生，則各該請求權遲至九十二年十一月二十
    五日即罹於時效，第三人向原告請求給付，原告得拒絕之，因而認集貨場應支付
    菜農之款項不得列為負債項目範圍內云云，惟查，青果合作社之運作方式乃係農
    民將其生產之農作物交至集貨場，集貨場收受後即具傳票記載收受貨物數量供農
    民收執，然後將該貨物運送至台北農產運銷公司第一、第二等市場交易，並將當
    日交易行情公告於集貨場，俾始農民知悉成交價格，而於農作物拍賣後該交易市
    場即扣除銷貨費用外，農產運銷公司會將剩餘之拍賣款項匯入雲林縣二崙鎮農會
    原告嘉南分社開立之0000-00-00000-0-0帳戶，並同時傳真交易行情表至二崙集
    貨場，而二崙集貨場收到上開匯款後，即根據先前核發之傳票及交易行情表，製
    作三聯式「台灣省青果運銷合作社銷貨日報明細表」，並通知農民前來領取菜款
    ，已如前述，因此於農產運銷公司將二崙集貨場送至之果菜拍賣所得之款項匯入
    原告嘉南分社之上開銀行帳戶內時，各該款項即已屬原告之財產，至於嗣後菜農
    得否向原告請求支付款項或原告可否以請求權已罹於時效為由拒絕給付，對已屬
    於原告財產之款項並不生任何影響，故被告此部分之抗辯顯屬無據。蓋依上開會
    計師之查核報告所示，關於負債類部份其中第4.項經再度查核後，90. . 應
    付帳款二二一八０一元，90. . 應付帳款一八四四八三元，資料提供不足二
    三五六六一元，則90. . 應付帳款一八四四八三元及資料提供不足二三五六
    六一元均不得列為負債，故此第4.項之計算結果應為加二二一八０一元減一八四
    四八三元減二三五六六一元，合計應扣除一九八三四三元，另第5.項二九七五一
    三元及第6.項六八七三五三元之管理費及運費均未經會計師查核，亦不得逕列為
    負債，應予扣除。綜上，負債類科目應係1.0000000元＋2.三九三七二二
    元︱3.一九六四一一元︱4.一九八三四三元︱5.二九七五一三元︱6.六八七三五
    三元︱7.三一七九三元∥0000000元，再以資產金額0000000元減
    去負債金額0000000元後，尚餘四二五四三二元，因此原告主張謝松吉於
    九十年十一月二十三日死亡以前有侵占公款一百四十八萬四千零七十四元之情事
    ，所舉之證據其證明力殊嫌薄弱，尚無足採。
五、另原告主張被告謝武雄於八十九年至九十年間擔任謝松吉之職務保證人，對於謝
    松吉侵占公款之侵權行為及不當得利損害賠償債務，應負連帶給付之責任云云，
    惟經被告謝武雄予以否認，並稱保證書上保證人之印章及簽名均非其所為等語置
    辯，因此原告應就保證書上謝武雄之簽名及印章係屬真正負舉證之責，然原告並
    未提出任何證據以實其說，且原告亦自承保證書等相關文件均係由謝松吉自行帶
    回予保證人簽名蓋章，原告嗣後亦未向保證人查詢有無擔任謝松吉職務保證人一
    事，因此原告提出之保證書上關於謝武雄簽名及印章之真實性，實屬可疑，原告
    既無法任何跡證足以證明謝武雄有擔任謝松吉之職務保證人，並與原告成立保證
    契約，則其主張被告謝武雄應就本件損害賠償債務負保證人之連帶給付責任，洵
    屬無據。
六、綜上所述，原告主張被告己○○○、庚○○、辛○○、戊○○、丁○○之繼承人
    謝松吉有侵占公款一百四十八萬四千零七十四元之行為，應負侵權行為及不當得
    利之損害賠償責任，被告己○○○、庚○○、辛○○、戊○○、丁○○等為謝松
    吉之繼承人，應就本件謝松吉之損害賠償債務負連帶給付之責，另被告丙○○之
    被繼承人謝武雄則因擔任謝松吉之職務保證人，亦應就上開債務負保證人之連帶
    責任，均因舉證不足殊無可採。從而，原告請求被告己○○○、庚○○、辛○○
    、戊○○、丁○○及丙○○等連帶給付原告一百四十八萬四千零七十四元及法定
    利息，為無理由，不應准許。
七、綜上，本件原告之訴，為無理由，應予駁回，其假執行之聲請亦失所附麗，應併
    予駁回。
八、結論：本件原告之訴為無理由，依民事訴訟法第七十八條，判決如主文。
中　　　華　　　民　　　國　　九十四　　年　　　五　　　月　　二十三　　日
                    臺灣彰化地方法院民事第二庭
                                        法　官　黃倩玲
以上正本係照原本作成。
如對判決上訴，應於判決送達後20日內向本院提出上訴狀。
中　　　華　　　民　　　國　　九十四　　年　　　五　　　月　　二十三　　日
                      　              　書記官　彭月美
